【裁判字號】    98,易,421
【裁判日期】    980715
【裁判案由】    詐欺
【裁判全文】
臺灣屏東地方法院刑事判決               98年度易字第421號
公  訴  人  臺灣屏東地方法院檢察署檢察官
被      告  甲○○
選任辯護人  乙○○
上列被告因詐欺案件，經檢察官提起公訴（98年度偵字第1606號）
，被告於準備程序就被訴事實為有罪之陳述，本院合議庭裁定由
受命法官獨任逕行簡式審判程序，並予判決如下：
    主  文
甲○○犯共同意圖為自己不法之所有，以詐術使人將本人之物交
付，處有期徒刑陸月，如易科罰金，以新臺幣壹仟元折算壹日。
扣案之手機貳支（含SIM 卡貳張）及記事本壹本均沒收。
    事  實
一、甲○○明知金融帳戶關係個人財產權益之保障及信用之表徵
    ，其專有性甚高，於民國97年7 月底至8 月初，透過報紙廣
    告，認識真實姓名年籍不詳、綽號「小揚」之成年男子，其
    亦明知綽號「小楊」係詐騙集團成員，竟因缺錢花用，並經
    由綽號「小揚」遊說，與「小揚」及其所屬詐欺集團成員共
    同基於意圖為自己不法所有之犯意，約定下列分工方式：由
    綽號「小揚」之人在報紙刊登可代為申辦貸款之廣告，誘騙
    被害人交出金融帳戶，再由甲○○前往收取，供詐騙集團成
    員使用，使詐騙集團其他成員得以購物付款方式設定有誤之
    名義，做為詐騙被害人匯款後取款所用，之後甲○○再依所
    收取之件數賺取酬勞。嗣於97年10月間，綽號「小楊」之人
    在自由時報分類廣告版刊登「銀行超貸網」之廣告，適有丙
    ○○（另經臺灣屏東地方法院檢察署檢察官以97年度偵字第
    8405號為不起訴處分）見上開廣告後，遂依廣告所刊登之電
    話與「小揚」聯繫，「小揚」即以辦貸款為由，要求丙○○
    交付金融機構存摺、提款卡及密碼，並令甲○○於97年11
    月4 日13時30分許，前往屏東縣屏東市○○路「西部牛仔店
    」前，向丙○○收取其所有合作金庫股份有限公司屏東分行
    所開設帳號：0000000000000 號帳戶之存摺、印章及金融卡
    （含密碼）等物，丙○○誤信交付上開帳戶後即可辦得貸款
    ，而交予甲○○。甲○○取得上開存摺等物後，即交予其所
    屬之詐欺集團其他成員使用。該集團之姓名年籍不詳成員遂
    於97年11月5 日20時10分許，自稱是東森購物台員工，撥打
    電話予黃寶禾，佯稱黃寶禾日前購物時，因貨到時簽錯單據
    ，致重覆扣款，須至自動櫃員機前，依指示重新設定，始能
    保障權益云云，致黃寶禾誤信為真而陷於錯誤，旋依指示前
    往彰化市○○鎮○○路2 段410 號花旗商業銀行操作自動櫃
    員機，因而匯款新臺幣（下同）40 , 264元至丙○○上開帳
    戶內，迨匯款後，發覺有異，即報警處理。嗣丙○○經通知
    上開帳戶已列為警示帳戶，始查悉被騙，復於97年11月24
    日在自由時報之分類廣告欄又發現刊登「銀行超貸網」之分
    類廣告，並試打電話後發現對方與先前接洽之人無論是聲音
    模樣及詐騙方式均相同，乃確定係同一人所為，即報警處理
    ，並在警方之指示下，於97年11月24日13時許，丙○○以其
    友人葉勵偉之名義欲洽談貸款為由，約在屏東市○○路「西
    部牛仔」店2 樓交付金融帳戶存摺，為警於97年11月24日13
    時35分，查獲前來收取帳戶存摺之甲○○，另自甲○○身上
    起獲其與「小揚」及被害人聯絡之手機2 支及記事本1 本，
    因而查悉上情。
二、案經屏東縣政府警察局屏東分局報告臺灣屏東地方法院檢察
    署檢察官偵查起訴。
    理  由
一、本件被告甲○○所犯係死刑、無期徒刑或最輕本刑為3 年以
    上有期徒刑以外之罪，亦非屬臺灣高等法院管轄第一審之案
    件，其於準備程序中就被訴事實為有罪之陳述，經本院告知
    簡式審判程序之旨，並聽取當事人意見後，經本院合議庭依
    刑事訴訟法第273 條之1 第1 項規定裁定由受命法官獨任進
    行簡式審判程序。又簡式審判程序之證據調查，依刑事訴訟
    法第273 條之2 規定，不受同法第159 條第1 項審判外陳述
    排除之限制；再被告對於卷內各項證據亦不爭執證據能力，
    復無事證顯示有何違法取得或類此瑕疵之情，故卷內所列各
    項證據，自得作為證據，合先敘明。
二、訊據被告甲○○對前開犯罪事坦承不諱，復有證人即被害人
    丙○○、黃寶禾分別於警詢、偵訊均證述確有交付該帳戶存
    摺、提款卡、密碼予被告及經詐騙集團成員指示將錢轉帳進
    入上開丙○○之帳戶等情甚詳（警卷第6 至11頁、14至16頁
    ，偵卷第101 頁），亦與證人潘盈秀、葉勵偉於警詢、偵訊
    證稱丙○○確有將上開帳戶交付甲○○及渠等會同警方查獲
    甲○○情節大致相符（警卷第12至13頁、第17頁，偵卷第
    101 頁），復有花旗銀行轉帳明細單、自由時報分類廣告影
    本各3 紙、合作金庫客戶當月交易資料查詢單、報案三聯單
    各1 張扣案可資佐證（警卷第29頁、第27頁、第26頁，偵卷
    第103 、104 頁），足認被告之前揭任意性自白核予客觀事
    實相符，堪予採信。綜上所述，本件事證以臻明確，被告犯
    行洵堪認定。
三、按共同實施犯罪行為，在合同意思範圍內，相互利用他人之
    行為，以達其犯罪之目的，原不必每一階段均參與，祗須分
    擔犯罪行為之一部，即應對於全部所發生之結果共同負責；
    又共同正犯之意思聯絡，不限於事前有所協議，於行為當時
    ，基於相互之認識，以共同犯罪之意思參與者，亦無礙共同
    正犯之成立。而其意思聯絡，原不以數人間直接發生者為限
    ，即有間接之聯絡者，亦包括在內（本院77年台上字第2135
    號、73年台上字第2364號判例參照）。次按刑法上之幫助犯
    ，係指以幫助之意思，對於正犯資以助力，而未參與實施犯
    罪之行為者而言，如就構成犯罪事實之一部，已參與實施，
    即屬正犯而非幫助犯，以幫助他人犯罪之意思而參與犯罪構
    成要件之行為，即應成立共同正犯，而非幫助犯（最高法院
    96年度台上字第585 號判決意旨參照）。查本件被告甲○○
    雖未全程參與詐欺集團詐欺行為之每一階段，惟被告所擔負
    係該集團內詐欺取財犯行中之收取存摺、印章、金融卡（含
    密碼）之工作，所為係犯罪構成要件行為，且金融帳戶等物
    係用於詐騙集團轉入詐騙所得款項經常於報章媒體所披露報
    導，其對於所收取金融帳戶用途應知之甚稔，足見其與上開
    詐欺集團成員係在合同意思範圍內，相互利用他人之行為，
    以達其等獲取並隱匿詐騙款項之目的，縱然被告係基於幫助
    之意思，揆諸上開最高法院判決意旨，其與上開詐欺集團成
    員就上開犯行間，自有犯意之聯絡及行為分擔，應論以共同
    正犯，此與僅提供帳戶讓被害人存入款項之行為，性質上僅
    可認為係為詐欺取財構成要件以外之幫助行為，尚屬有別。
五、核被告志彥所為，係犯刑法第339 條第1 項之詐欺取財罪。
    被告與「小揚」等詐欺集團成員間，就上開犯行有犯意聯絡
    及行為分擔，為共同正犯。爰審酌被告甲○○前無不良前科
    ，有臺灣高等法院被告前案紀錄表1 份在卷可參，且其明知
    所為，顯係參與詐取他人財物之犯行，卻為謀圖報酬猶仍執
    意行之，因而致被害人黃寶禾被詐騙後而受有40,264元之損
    害，惟兼衡酌被告於本院審理時坦承犯行不諱，態度尚可及
    其犯罪動機、目的僅係為賺取零用金、犯罪手段亦非至殘、
    教育程度為大學在學生、家庭經濟狀況小康等一切情狀，量
    處如主文所示之刑，併諭知易科罰金之折算標準，以示懲儆
    。另被告之選任辯護人雖以被告涉世未深、急於獲取打工機
    會賺取零用金且於集團中非擔任重要之支配角色云云，請求
    給予緩刑之宣告，然查被告為知識份子，學歷甚高，僅為圖
    謀報酬，仍執意參與該詐騙集團已如上述，且其擔任之收取
    金融帳戶之工作，亦為詐騙集團重要、不可或缺之角色，另
    參酌被告前於94年間亦曾因施用毒品案件經臺灣高雄地方法
    院以94年度毒聲字第554 號裁定令其入勒戒所施以觀察、勒
    戒，雖未曾受有期徒刑之宣告，然尚難謂法律上從未曾給予
    其自新之機會，被告未能珍惜而知所警惕、謹言慎行，再犯
    本件詐欺犯行，已難認被告無再犯之虞而以不執行為適當，
    是辯護人所請實無理由，應予駁回。另扣案之手機2 支（含
    SIM 卡2 張）及筆記本1 本係共犯「小揚」所屬之詐騙集團
    所有交付與被告聯絡本件犯行所用，雖非被告所有，然係供
    該詐欺集團詐欺取財所用之物，依共犯責任共通理論，爰依
    刑法第38條第1 項第2 款規定沒收。
據上論斷，應依刑事訴訟法第273 條之1 第1 項、第299 條第1
項前段，刑法第28條、第339 條第1 項第38條第1 項第2 款，刑
法施行法第1 條之1 第1 項、第2 項前段判決如主文。
本案經檢察官潘國威到庭執行職務。
中    華    民    國    98    年    7     月    15    日
                  刑事第三庭    法  官  陳怡先
以上正本證明與原本無異。
如不服本判決應於收受判決後10日內向本院提出上訴書狀，並應
敘述具體理由；其未敘述上訴理由者，應於上訴期間屆滿後20日
內向本院補提理由書（均須按他造當事人之人數附繕本）「切勿
逕送上級法院」。
中    華    民    國    98    年    7     月    15    日
                                書記官  鍾小屏
附錄本件論罪科刑法條
中華民國刑法第339條
（普通詐欺罪）
意圖為自己或第三人不法之所有，以詐術使人將本人或第三人之
物交付者
，處 5 年以下有期徒刑、拘役或科或併科 1 千元以下罰金。
以前項方法得財產上不法之利益或使第三人得之者，亦同。
前二項之未遂犯罰之。


司法院資訊處製作；財團法人民間司法改革基金會備份。
